【裁判字號】    90,訴,755
【裁判日期】    900606
【裁判案由】    廢棄物清理法
【裁判全文】
高雄高等行政法院判決                                九十年度訴字第七五五號
                              .
    原      告  甲○○
                              .
    被      告  高雄縣大寮鄉公所
    代  表  人  丙○○○ 鄉長.
    訴訟代理人  黃振銘   律師
右當事人間因廢棄物清理法事件，原告不服高雄縣政府中華民國九十年一月十日九十
府訴字第九○○○○一一二九號訴願決定，提起行政訴訟，本院判決如左：
    主  文
原告之訴駁回。
訴訟費用由原告負擔。
    事  實
甲、事實概要：
    緣原告未依規定，擅自在高雄縣大寮鄉○○○街五號工廠露天堆置有害事業廢棄
    物廢電線電纜，並未經主管機關核准，在該處從事廢電線電纜之拆解處理業務，
    於民國（下同）八十九年六月二十九日上午十一時許，為行政院環境保護署（下
    稱環保署）稽查人員查獲，移由高雄縣環境保護局予以告發，並案移被告以原告
    違反廢棄物清理法第十五條、第二十條之規定，依同法第二十五條、第二十七條
    之規定，各科處新台幣（下同）六萬元，合計十二萬元，原告不服，提起訴願，
    遭決定駁回，遂提起本件訴訟。
乙、兩造聲明：
一、原告未於言詞辯論期日到場，據其以前到場聲明求為判決：訴願決定及原處分均
    撤銷。
二、被告聲明求為判決：原告之訴駁回。
丙、兩造之爭點：
一、原告主張之理由：
    原告未於言詞辯論期日到場，據其以前到場陳稱：
（一）依廢棄物清理法第二條第二款規定：「有害事業廢棄物：由事業機構所產生具
      有毒性、危險性，其濃度或數量足以影響人體健康或污染環境之廢棄物。」，
      原告所擁有之廢電線電纜，係原告加工用的原料，而非廢棄物，亦非事業廢棄
      物，其來源並非事業機構，而是民間水電行，拆屋、裝璜後，剩餘可回收之下
      腳廢料、舊貨商、資源回收商等，是一種高價（有高達每公斤四十元以上）的
      商品資源，而拆解分離後的銅、塑膠都是有價的回收資源，其中銅更是國際商
      品，且是一般民間隨時使用的電力必需品，也非環保法規中的單一有害金屬，
      其中絲毫沒有法規中有害事業廢棄物之特性，既非事業機構所產生，也不是有
      害金屬，更不是廢棄物，而原告所存放之地面皆為水泥地，乃堅固不透水地表
      ，請詳查並予參酌。
（二）在環境基本法草案中第五條規定：「國民、事業及中央政府應共負環境保育之
      責任與義務。」，第六條規定：「國民應遵照環境保育理念，降低因日常生活
      所造成的環境負荷。除前項規定外，國民亦負有協助中央與地方政府實施環境
      保育相關政策之責任與義務。」，原告雖然沒有足夠之資金（需五千萬資本額
      ）得以申請甲級處理執照，但原告之技術與處理過程與甲級處理廠沒有兩樣。
      本著環保法令乃在防患環境被破壞，污染的宗旨下，國民有責任去減少日常生
      活環境污染量之責任且可兼顧一家生計，原告也竭盡心力，力求環保的要求，
      並沒有污染之事實，請兼顧憲法保障人民的權利之精神，撤銷被告之罰鍰處分
      。
二、被告主張之理由：
（一）按「事業廢棄物之貯存、清除或處理方法及設施，應符合中央主管機關之規定
      」「公、民營廢棄物清除、處理機構經營廢棄物之貯存、清除或處理業務，應
      列明專業技術人員與貯存清除、處理之工具、方法、設備及場所，向地方主管
      機關申請核發許可證。但從事有害事業廢棄物之貯存、清除或處理者，地方主
      管機關應先報請中央主管機關核准，始得發給許可證。」為廢棄物清理法第十
      五條、第二十條所明定。而違反第十五條規定者，得處二千元以上，一萬元以
      下罰鍰，經通知限期改善，仍未遵行者，按日連續處罰，同法第二十四條則有
      罰則，違反第二十條規定者，同法第二十七條也明定可處二萬元以上，五萬元
      以下罰鍰。
（二）復按廢電線電纜係屬於「有害事業廢棄物」，此為環保署「有害事業廢棄物認
      定標準」所明定，查原告確有於高雄縣大寮鄉大發工業區○○○街五號從事廢
      電線電纜之拆解工作，有環保署稽查紀錄可稽，並經證人即環保署稽查人員丁
      ○○到庭證述明確，原告雖以其所處理者係家庭用廢電線電纜置辯，惟查原告
      所處理之廢電線電纜，線徑極粗，且屬成梱成束者，此有查獲相片可稽，其所
      辯自不足採信，原告違反上開十五條、第二十條之規定，至為灼然，所訴顯無
      理由，請依法駁回。
    理    由
一、本件原告經合法通知，未於言詞辯論期日到場，核無行政訴訟法第二百十八條準
    用民事訴訟法第三百八十六條所列各款情形，爰依行政訴訟法第二百十八條準用
    民事訴訟法第三百八十五條第一項前段規定，依被告之聲請由其一造辯論而為判
    決。
二、按「有害事業廢棄物之貯存方法，除感染性事業廢棄物外，應符合左列規定：一
    、應以固定包裝材料或容器密封盛裝，置於貯存設施內，分類編號，標示產生廢
    棄物之機構名稱、貯存日期、數量、成分及區別有害事業廢棄物之標誌。」「有
    害事業廢棄物之貯存設施，除感染性事業廢棄物外，應符合左列規定：一、應設
    置專門貯存場所，其地面應堅固，四周採用抗蝕及不透水材料襯墊或構築。」事
    業廢棄物貯存清除處理方法及設施標準第十條第一款、第十四條第一款分別定有
    明文。又「事業廢棄物之貯存、清除或處理方法及設施，應符合中央主管機關之
    規定」「有左列情形之一者，處二萬元以上五萬元以下罰鍰。經通知限期改善，
    仍未遵行者，按日連續處罰。情節重大者，並得命其停工或停業：．．．二、貯
    存、清除或處理有害事業廢棄物，違反第十五條規定者。」廢棄物清理法第十五
    條、第二十五條第二款定有明文。又「公、民營廢棄物清除、處理機構經營廢棄
    物之貯存、清除或處理業務，應列明專業技術人員與貯存清除、處理之工具、方
    法、設備及場所，向地方主管機關申請核發許可證。但從事有害事業廢棄物之貯
    存、清除或處理者，地方主管機關應先報請中央主管機關核准，始得發給許可證
    。」「公、民營廢棄物清除、處理機構，違反第二十條規定者，處二萬元以上五
    萬元以下罰鍰，並制止其營業。」亦為同法第二十條、第二十七條所明定。
三、經查，原告未依規定，擅自在高雄縣大寮鄉○○○街五號工廠露天堆置有害事業
    廢棄物廢電線電纜，並未經主管機關核准，在該處從事廢電線電纜之拆解處理業
    務，於八十九年六月二十九日為環保署稽查人員查獲之事實，有環保署稽查紀錄
    及現場照片二紙在卷可稽，並經證人即環保署稽查員丁○○到庭證述屬實。原告
    雖主張該廢電線電纜，係伊加工用的原料，並非有害事業廢棄物，其來源並非事
    業機構，而是民間水電行，拆屋、裝璜後，剩餘可回收之下腳廢料云云，惟依卷
    附環保署八十三年七月十四日（八三）環署廢字第二二四三八號函公告「混合五
    金廢料暫行認定方式」：「一、「混合五金廢料」，依處理回收過程，暫行分為
    左列四類：．．（二）B1類：指經機械粉碎，再以物理方式處理即可成單類貨品
    之不含油脂，以銅為主之被覆廢電線電纜等混合五金廢料。」及環保署七十六年
    五月十二日環署環字第六六一二七六號公告有害事業廢棄物認定標準：「．．．
    三、有害特性認定之有害事業廢棄物種類如左：（九）經中央主管機關公告之混
    合五金廢料。」等內容以觀，足見廢電線電纜係中央主管機關環保署公告之混合
    五金廢料，係屬有害事業廢棄物無訛。又證人丁○○於本院調查中亦到庭證稱：
    廢電線電纜係屬有害廢棄物，原告是向舊貨商或別家廠商收購，所以並非家庭使
    用之電線電纜等語，且觀之原告所堆置處理之廢電線電纜，線徑極粗，且有成梱
    成束者，此有卷附之現場照片可稽，顯非一般家庭使用之電線電纜，足認原告主
    張其處理之廢電線電纜並非有害事業廢棄物，而係民間剩餘可回收之廢料云云，
    並非可採。
四、又環境立法之主要目的，係欲將現今大規模的污染予以稀釋至環境可接受之程度
    ，利用行政管制的方式來加以規範污染之行為，保護人民免受環境污染之影響。
    廢棄物清理法第一條規定：「為有效清除、處理廢棄物，改善環境衛生，維護國
    民健康，特制定本法。．．」及上開該法第十五條、第二十條之規定，均係本此
    立法意旨而制定。本件原告既自承並未向主管機關申請核發許可證，足見其未經
    認可具有處理廢棄物之技術及設備，竟擅自處理廢棄物，極易造成環境之污染，
    又廢電線電纜係屬有害事業廢棄物，已如前述，原告未依規定貯存，將之露天堆
    置於工廠，對於環境之污染尤甚，且有害人體之健康，顯已違反上開廢棄物清理
    法之規定。原告訴稱：其技術與處理過程與甲級處理廠沒有兩樣，並沒有污染環
    境云云，係屬事後片面卸責之詞，委不足採。
五、綜上所述，原告之主張，既不足採。被告以其違反廢棄物清理法第十五條、第二
    十條之規定，依同法第二十五條、第二十七條之規定，各科處六萬元，合計十二
    萬元，洵無違誤。訴願決定，予以維持，亦無不合，原告起訴意旨求予撤銷，為
    無理由，應予駁回。
據上論結，本件原告之訴為無理由，依行政訴訟法第一百九十五條第一項後段、第九
十八條第三項前段、第二百十八條、民事訴訟法第三百八十五條第一項前段，判決如
主文。
中      華    民      國      九十      年      六      月      六      日
                              高雄高等行政法院第一庭
                                          審判長法官  陳光秀
                                          法      官  楊惠欽
                                          法      官  呂佳徵
右為正本係照原本作成。
如不服本判決，應於送達後二十日內，向本院提出上訴狀並表明上訴理由，如於本判
決宣示後送達前提起上訴者，應於判決送達後二十日內補提上訴理由書（須按他造當
事人人數附繕本）。未表明上訴理由者，逕以裁定駁回。
提起上訴應預繳送達用雙掛號郵票七份（每份三十四元）。
中      華    民      國      九十      年      六      月      六      日
                                          法院書記官  周良駿


司法院資訊處製作；財團法人民間司法改革基金會備份。
